臺灣臺中地方法院民事判決
110年度訴字第527號
原      告  劉建威
            林致豫
上二人共同
訴訟代理人  陳國樟律師
複  代理人  莊函諺律師
被      告  凱翔旅行社股份有限公司

兼  上一人
法定代理人  張瑞娟
被      告  徐敬蘅
上三人共同
訴訟代理人  江銘栗律師
上列當事人間請求返還代墊款等事件，經本院於民國110年9月22
日言詞辯論終結，判決如下：
    主  文
被告凱翔旅行社股份有限公司應給付原告劉建威新臺幣貳萬玖仟
貳佰元，及自民國一一○年二月二十一日起至清償日止，按年息
百分之五計算之利息。
原告其餘之訴駁回。
訴訟費用由被告負擔百分之五，原告林致豫負擔百分之九，餘由
原告劉建威負擔。
本判決原告勝訴部分得假執行，但被告凱翔旅行社股份有限公司
以新台幣貳萬玖仟貳佰元為原告預供擔保，得免為假執行。
原告其餘假執行之聲請駁回。
    事實及理由
一、原告主張：原告劉建威從事導遊工作，於民國109年6月間，
    發想舉辦歌唱比賽兼國內旅遊之新興旅遊商品，恰逢被告詢
    問劉建威有關觀光局安心旅遊遊程規劃事宜，劉建威遂於同
    年7月21日以通訊軟體LINE傳送「07.21年凱翔盃你會紅（下
    稱系爭活動）成本試算」予被告，雙方同意定於同年8月17
    日舉辦系爭活動，並向被告表示系爭活動之支出及獲利均以
    被告凱翔旅行社股份有限公司80％、劉建威20％分配之（下稱
    系爭約定），凱翔旅行社股份有限公司另與原告即系爭活動
    合作廠商林致豫簽訂活動合約書（下稱系爭合約）。嗣被告
    先無故將系爭活動延期至同年10月12日，後又以疫情為由片
    面取消系爭活動，惟劉建威業已先行支付與經紀公司簽約之
    訂金新臺幣（下同）5萬元、影片後製趕件及高雄網紅計畫4
    萬9,000元；被告則已給付與經紀公司簽約之訂金3萬4,000
    元、企劃書撰寫2萬元；林致豫已支出主持人費用2萬8,000
    元、Youtube平台帳號經營費用2萬元、場勘費用5,000元，
    系爭活動共計已支出20萬6,000元，依上揭比例分擔，劉建
    威應負擔金額為4萬1,200元，惟劉建威已支出9萬9,000元，
    是被告應返還劉建威5萬7,8000元。且系爭活動無法舉行係
    可歸責於被告，系爭活動原得請領補助70萬元（劉建威得分
    配金額為14萬元，計算式：700,000×20％＝140,000），被告
    應賠償劉建威舉辦系爭活動得請領之補助14萬元、工作損失
    12萬6,000元、精神慰撫金20萬元，爰依系爭約定、系爭合
    約、民法第28條、第179條、第184條第1項後段、第188條、
    第227條、第227條之1規定提起本件訴訟請求擇一為有利之
    判決等語，並聲明：（一）被告應連帶給付劉建威52萬3,80
    0元，及自110年2月21日起至清償日止，按年息5％計算之利
    息。（二）凱翔旅行社股份有限公司應給付林致豫5萬3,000
    元，及自110年2月21日起至清償日止，按年息5％計算之利息
    。（三）願供擔保請准宣告假執行。
二、被告則以：系爭約定之當事人為凱翔旅行社股份有限公司與
    劉建威，被告張瑞娟為凱翔旅行社股份有限公司之法定代理
    人、被告徐敬蘅為張瑞娟之配偶，均非系爭約定之當事人，
    劉建威不得依系爭契約向張瑞娟、徐敬蘅請求損害賠償。另
    系爭活動因故取消係因劉建威招商報名人數不足，係可歸責
    於劉建威而非凱翔旅行社股份有限公司。至林致豫部分，凱
    翔旅行社股份有限公司係與瑪麗蜜活動規劃簽訂系爭合約，
    而非與林致豫，是林致豫不得依系爭合約向凱翔旅行社股份
    有限公司請求等語，資為抗辯，並聲明：（一）原告之訴駁
    回。（二）如受不利判決，願供擔保請准宣告免為假執行。
三、得心證之理由
　  原告主張上揭情節，為被告所否認，並以前詞置辯。是本院
    應審酌者，茲分述如下：
　㈠劉建威部分：
　　⒈劉建威得依系爭約定請求凱翔旅行社股份有限公司給付2萬
      9,200元。
　　  ①經查，劉建威與凱翔旅行社股份有限公司為系爭約定，
        並以凱翔旅行社股份有限公司80％、劉建威20％比例分配
        支出及獲利，張瑞娟為凱翔旅行社股份有限公司之法定
        代理人得代表凱翔旅行社股份有限公司，凱翔旅行社股
        份有限公司已支付與經紀公司簽約之訂金3萬4,000元、
        企劃書撰寫2萬元等情，有經濟部商工登記公示資料查
        詢資料、劉建威及張瑞娟、徐敬蘅間於109年7月11日LI
        NE群組對話（下稱系爭群組對話）紀錄在卷可稽（見本
        院卷第21、41頁），且為劉建威及被告所不爭執，堪信
        為真實。
　　  ②就劉建威主張其已支付與經紀公司簽約之訂金5萬元部分
        ，業據其提出109年7月12日系爭群組對話以資佐證（見
        本院卷第51頁），觀上揭對話劉建威以「張姐（即張瑞
        娟），您09：30到公司了嗎，經記（應為紀）費我今天
        會在（應為再）給2萬總共給5萬了，但今天要簽約」，
        並傳送凱翔旅行社股份有限公司聯絡資訊照片截圖至系
        爭群組對話請張瑞娟、徐敬蘅檢查電話號碼，張瑞娟、
        徐敬蘅均未予以否認，且經濟公司後亦提出藝人宣傳影
        片等工作成果（見本院卷第67、71頁），足證劉建威確
        已支付與經紀公司簽約之訂金5萬元。
　　  ③至就劉建威主張影片後製趕件及高雄網紅計畫4萬9,000
        元部分，查劉建威於109年7月15日傳送於系爭群組對話
        中之成本試算檔案，其中編號11、12雖將「媒體經營」
        及「高雄小網美」項目列入，惟於表格後方備註欄另備
        註以「2.媒體經營、高雄小網美、威威助理，威威自行
        攤提用為研究題材。案子成功我博士班門票就到手了，
        且我不斷用帽子戲法，對我還是有益的。3.如果有下一
        團，公司再幫我攤提媒體經營、高雄小網美。」，業據
        被告提出上揭成本試算表在卷可按（見本院卷第281至2
        85頁），由上揭備註欄內容可知，媒體經營、高雄小網
        美之項目費用均係由劉建威自願負擔。劉建威雖主張於
        同月21日傳送於系爭群組對話中之成本試算檔案（見本
        院卷第33至35頁）並未將媒體經營、高雄小網美之項目
        費用與其他項目區隔，則此部分費用應同於其他費用依
        80％、20％比例分擔之等語，惟劉建威所提出同月21日之
        成本試算表僅記載系爭活動所應支出之成本，並未就負
        擔方式另為記載，其檔案名稱既為成本試算則其將所有
        項目均列入計算尚符合常情，然不得逕自推知雙方就媒
        體經營、高雄小網美之項目費用有依80％、20％比例分擔
        之合意。況劉建於同月11日已提出雙方依80％、20％比例
        分擔系爭活動支出及獲利，劉建威仍於同月15日之成本
        試算表中表明媒體經營、高雄小網美之項目費用均係由
        其自願負擔，益徵此部分費用確屬劉建威自願負擔之支
        出，凱翔旅行社股份有限公司無須依80％、20％比例負擔
        此部分費用，是凱翔旅行社股份有限公司受有此部分利
        益即屬有法律上原因，劉建威不得據此向凱翔旅行社股
        份有限公司請求此部分費用。
　　  ④執此，劉建威就系爭活動已支出與經紀公司簽約之訂金5
        萬元（影片後製趕件及高雄網紅計畫4萬9,000元部分應
        由劉建威支出，業如前述），凱翔旅行社股份有限公司
        已支付與經紀公司簽約之訂金3萬4,000元、企劃書撰寫
        2萬元，雙方就系爭活動應依比例負擔部分共計支出10
        萬4,000元，依凱翔旅行社股份有限公司80％、劉建威20
        ％比例分擔，劉建威須負擔之金額為2萬800元，而劉建
        威業已支出5萬元，是劉建威請求凱翔旅行社股份有限
        公司給付2萬9,200元（計算式：50,000－20,800＝29,200
        ），為有理由，逾此範圍之請求，則屬無據。
　　⒉劉建威不得依民法第227條、第227條之1請求凱翔旅行社股
      份有限公司給付46萬6,000元。
　　　①按因可歸責於債務人之事由，致為不完全給付者，債權
        人得依關於給付遲延或給付不能之規定行使其權利；因
        不完全給付而生前項以外之損害者，債權人並得請求賠
        償，民法第227條定有明文。經查，系爭活動原定於109
        年8月17日舉辦，嗣經被告單方表示延期至同年10月12
        日後復無預警取消等情，為兩造所不爭執，堪信為真實
        。次查，徐敬蘅於109年7月31日在「8/17高雄歌唱比賽
        」LINE群組傳送「你就先完成學業」、「我會接續所有
        活動」等語（見本院卷第214頁），觀此對話內成員有
        徐敬蘅、張瑞娟、劉建威、林致豫等人，而自兩造先前
        提及劉建威欲擬以系爭活動為其博士研究題材可知，劉
        建威應尚未完成其博士學位，故徐敬蘅於前揭對話所稱
        之「你就先完成學業」、「我會接續所有活動」應係對
        劉建威所言，足認至遲於109年7月31日止被告就系爭活
        動業已立於領導之地位，是縱劉建威前於109年7月3日
        於系爭群組對話傳送「且我只要支出企畫書撰寫費用 
        ，去靠行在遊覽車行，附帶有甲種旅行社，我幾乎可以
        零成本的出35團，我說服司機集資，遊覽車小姐銷售」
        、「張姐，還是我跟公司各分擔一半。出20團」、「20
        團我拿回本金。利潤歸公司」，復於同月13日傳送「前
        置作業已經完成了…拚了命，不論任何方式，公司也要
        賣20團，…但威威（即原告）是瘋狂的，我真的會衝公
        司知名度，我如何賣，就讓我自己發揮」等訊息（見本
        院卷第161至165頁），堪認系爭活動前期應係由劉建威
        立於主導之地位，惟至遲於同月31日止已轉由被告主導
        系爭活動，是系爭活動因招商報名人數不足遭取消等情
        ，應可歸責於立於主導地位之凱翔旅行社股份有限公司
        ，是系爭約定因可歸責於凱翔旅行社股份有限公司之事
        由而給付不能，揆諸首揭法條意旨，劉建威得向凱翔旅
        行社股份有限公司請求損害賠償。
　　　②惟按損害賠償，除法律另有規定或契約另有訂定外，應
        以填補債權人所受損害及所失利益為限。依通常情形，
        或依已定之計劃、設備或其他特別情事，可得預期之利
        益，視為所失利益，民法第216條定有明文。所謂所失
        利益，即新財產之取得，因損害事實之發生而受妨害，
        屬於消極的損害。（最高法院48年度台上字第1934號判
        決先例意旨參照）關於「所失利益」之範圍，應以被害
        人「實際」所受之消極損害為準（最高法院103年度台
        上字第845號判決意旨參照）。且消極損害並非僅有取
        得利益之希望或可能為已足，尚須依通常情形，或依已
        定之計畫、設備或其他情事，具有客觀之確定性，確實
        可以獲得之利益而未獲得者（最高法院97年度台上字第
        1316號、81年度台上字第860號判決意旨參照）。劉建
        威雖主張因系爭約定給付不能，其所受損害為工作損失
        12萬6,000元，其所失利益為補助14萬元（計算式：700
        ,000×20％＝140,000），惟劉建威為籌備系爭活動同時本
        即須推掉帶團之機會，其所受不能帶團之損害並非因系
        爭活動遭取消而致，是其主張之工作損失12萬6,000元
        非屬因可歸責於凱翔旅行社股份有限公司之事由而給付
        不能所受之損害。至劉建威另主張補助14萬元部分，查
        交通部觀光局輔導旅遊業推廣安心旅遊補助要點第3條
        關於「補助條件及額度」之規定，均係規定符合一定條
        件之旅遊業得向交通部觀光局提出申請以獲得補助，並
        非一旦符合條件即必得獲得補助，尚須由交通部觀光局
        審核後核定許可，是原告主張之補助14萬元非屬依其原
        定計畫有高度確定性可得之利益，應僅係為其預期之利
        益，是其非屬因可歸責於凱翔旅行社股份有限公司之事
        由而給付不能所失之利益。
　　　③再就原告主張因可歸責於凱翔旅行社股份有限公司之事
        由而給付不能，致其受到精神損害而得請求精神慰撫金
        20萬元等語，惟按債務人因債務不履行，致債權人之人
        格權受侵害者，準用第192條至第195條及第197條之規
        定，負損害賠償責任，民法第227條之1定有明文。次按
        當事人主張有利於己之事實者，就其事實有舉證之責任
        ，民事訴訟法第277條前段定有明文。經查，劉建威尚
        未能舉證證明因可歸責於凱翔旅行社股份有限公司之事
        由而給付不能致其受有何人格權之損害，是其此部分主
        張，尚難憑採。
　　　④綜上，劉建威主張因可歸責於凱翔旅行社股份有限公司
        之事由而給付不能，凱翔旅行社股份有限公司應賠償其
        舉辦系爭活動得請領之補助14萬元、工作損失12萬6,00
        0元、精神慰撫金20萬元等語，均屬無據。
　　⒊劉建威不得依民法第184條第1項後段、第188條、第28條請
      求被告負侵權行為之連帶賠償責任。
　　  按故意以背於善良風俗之方法，加損害於他人者，負損害
      賠償責任；受僱人因執行職務，不法侵害他人之權利者，
      由僱用人與行為人連帶負損害賠償責任；民法第184條第1
      項後段、第188條第1項前段分別定有明文。經查，系爭活
      動遭取消雖係可歸責於凱翔旅行社股份有限公司，惟此係
      因招商報名人數不足所致，尚無法憑此即率爾認定被告有
      何故意取消系爭活動之行為，劉建威就此部分亦未能舉證
      以實其說，尚難據此對其為有利之認定，是其此部分主張
      ，尚難憑採。劉建威既未能舉證被告有何故意侵權之行為
      ，則遑論得請求被告負連帶侵權損害賠償之責，併此敘明
      。
　㈡林致豫部分：
　  契約為法律行為之一，因而法律行為之一般成立要件，如當
    事人、標的及意思表示三者，於契約亦均須具備，始能成立
    ，自不待言。經查，系爭合約之當事人為凱翔旅行社股份有
    限公司及瑪麗蜜活動規劃，惟瑪麗蜜活動規劃自始未曾存在
    ，系爭合約就當事人之要件欠缺，應認其不成立。林致豫雖
    主張其係系爭合約之當事人，惟系爭合約簽名欄部分雖係由
    林致豫簽名，然其係簽於「乙方（瑪麗蜜活動規劃）」之欄
    位（見本院卷第55頁），益徵林致豫係代表瑪麗蜜活動規劃
    簽名而非由其成為系爭合約之當事人。瑪麗蜜活動規劃既未
    曾存在則林致豫當無得代表瑪麗蜜活動規劃簽訂系爭合約，
    則系爭合約因欠缺當事人之要素而不成立，林致豫主張依系
    爭合約請求凱翔旅行社股份有限公司給付5萬3,000元等語，
    洵無足採。
四、從而，原告依系爭約定請求凱翔旅行社股份有限公司給付劉
    建威2萬9,200元，及自110年2月21日起至清償日止，按年息
    5％計算之利息，為有理由，應予准許。逾此範圍之請求，為
    無理由，應予駁回。
五、本件原告勝訴部分，係所命給付之金額未逾50萬元之判決，
    依民事訴訟法第389條第1項第5款之規定，應依職權宣告假
    執行，此部分原告雖陳明願供擔保聲請宣告假執行，然其聲
    請僅係促使法院為職權之發動，爰不另為假執行准駁之諭知
    。並另就被告之聲請，准被告如預供擔保，得免為假執行；
    至原告其餘假執行之聲請，因訴之駁回而失所附麗，應予駁
    回。
六、本件事證已臻明確，兩造其餘攻擊防禦方法及所提證據，經
    本院審酌後，認於判決結果均不生影響，爰不一一論駁。
七、訴訟費用負擔之依據：民事訴訟法第79條、第85條第1項前
    段、但書。
中　　華　　民　　國　　110 　年　　10　　月　　13　　日
                  民事第一庭  法  官     曹宗鼎
上正本係照原本作成。
如對本判決上訴，須於判決送達後20日內向本院提出上訴狀。如
委任律師提起上訴者，應一併繳納上訴審裁判費。
中　　華　　民　　國　　110 　年　　10　　月　　13　　日
                              書記官     曾右喬